【裁判字號】    98,上訴,1654
【裁判日期】    980430
【裁判案由】    毒品危害防制條例
【裁判全文】
臺灣高等法院刑事判決                98年度上訴字第1654號
上  訴  人
即  被  告  甲○○
上列上訴人因違反毒品危害防制條例案件，不服臺灣桃園地方法
院98年度訴字第277號，中華民國98年3月31日第一審判決（起訴
案號：臺灣桃園地方法院檢察署98年度毒偵字第153號），提起
上訴，本院判決如下：
    主  文
上訴駁回。
    理  由
一、按刑事訴訟法第三百五十條、第三百六十一條、第三百六十
    二條、第三百六十七條規定，不服地方法院之第一審判決而
    上訴者，須提出上訴書狀，並應敘述具體理由，為上訴必備
    之程式；其所提出之書狀未敘述上訴理由，或僅曾以言詞陳
    述上訴理由者，均應於上訴期間屆滿後二十日內補提理由書
    於第一審法院。惟原審法院對上訴書狀有無記載理由，僅應
    為形式上之審查，認有欠缺，且未據上訴人自行補正者，始
    應定期間先命補正，至於上訴理由是否具體，係屬第二審法
    院審查範圍，不在命補正之列（參照刑事訴訟法第三百六十
    一條之立法意旨）。倘上訴人已提出上訴理由，但所提非屬
    具體理由者，應由第二審法院以上訴不合法律上之程式，判
    決駁回之。而所謂具體理由，必係依據卷內既有訴訟資料或
    提出新事證，指摘或表明第一審判決有何採證認事、用法或
    量刑等足以影響判決本旨之不當或違法，而構成應予撤銷之
    具體事由，始克當之；倘僅泛言原判決認定事實錯誤、違背
    法令、量刑失之過重或輕縱，而未依上揭意旨指出具體事由
    ，或形式上雖已指出具體事由，然該事由縱使屬實，亦不足
    以認為原判決有何不當或違法者，皆難謂係具體理由，俾與
    第二審上訴制度旨在請求第二審法院撤銷、變更第一審不當
    或違法之判決，以實現個案救濟之立法目的相契合，並節制
    濫行上訴（最高法院九十七年度台上字第八九二號裁判意旨
    參照）。又刑罰之量定，本為法院得依職權自由裁量之事項
    ，苟於法定刑度之內，予以量定，且客觀上並無明顯濫權之
    情形者，自不容當事人任憑主觀意見，指摘其違法、失當。
    是原判決倘就如何量定其宣告刑之理由，已敘明審酌之因素
    ，被告仍泛詞指摘量刑過重，而未提出證據資料，以供審查
    ，自難認為其理由已經明確、具體，足以影響判決本旨之不
    當或違法，而構成應予撤銷或變更之具體事由，則所提上訴
    ，即非適法。
二、經查，本件原判決依上訴人即被告甲○○於原審法院準備程
    序、簡式審判程序時之自白、卷附之臺灣尖端先進生技醫藥
    股份有限公司九十七年十二月十九日濫用藥物檢驗報告、臺
    北市政府警察局偵辦毒品案件尿液檢體委驗單及贓證物品清
    單等為據，認定被告確有施用第一級毒品海洛因之犯行，因
    而論處被告犯施用第一級毒品罪，並為累犯，量處有期徒刑
    八月等情，均已詳敘其所憑證據、認定理由及量刑依據，從
    形式上觀察並無任何採證認事、用法或量刑之不當或違法。
    被告收受判決後不服原判決，於九十八年四月十四日提起本
    件第二審上訴，其上訴意旨僅泛稱：「伊對原審法院所列犯
    罪事證，均坦承不諱，惟對刑度有所不服，蓋伊僅施用毒品
    一次，尚屬情有可原，而吸毒行為之認定介於罪犯或病犯間
    ，始終不定，法律以刑罰作為矯正吸毒偏頗之方法，仍有待
    斟酌，又修正後之毒品危害防制條例規定，以美沙冬替代療
    法之強制戒除，免除吸毒者之刑責，並享有緩起訴之優待，
    由其立法意旨可知，其同情吸毒行為之際遇，已不言可喻，
    且伊吸毒過程尚未胡作非為，未延伸出現其他被害人，犯罪
    結果牽連最鉅者僅為其己身，故懇請鈞院兼顧法理情，援用
    刑法第五十九條之規定，酌量減輕其刑，以利更新」等語。
    惟按量刑之輕重本屬法院依職權裁量之事項，而刑法第五十
    九條之酌量減輕其刑，必於犯罪之情狀，在客觀上足以引起
    一般同情，認為即予宣告法定低度刑期，猶嫌過重者，始有
    其適用，至於犯罪動機、情節輕微、素行端正、家計負擔、
    犯後態度等情狀，僅可為法定刑內從輕科刑之標準，不得據
    為酌量減輕之理由（最高法院五十一年台上字第八九九號、
    二十八年上字第一○六四號等判例意旨可參）。本件原判決
    量處被告有期徒刑八月，已審酌被告有原判決事實欄所列之
    前科與執行情形，素行不佳，且已有施用毒品之前科，分別
    受強制戒治與有期徒刑之執行完畢，復又施用毒品，足見其
    陷溺已深，惟因施用毒品僅係戕害自己身心，並無加害他人
    ，且其犯罪後坦承犯行，態度尚稱良好等一切情狀，並未逾
    越職權，亦未違反比例原則，而被告上訴所指其犯罪情節輕
    微、犯後態度等情狀，均非刑法第五十九條酌減之事由，核
    被告之上訴意旨，僅係就原審之量刑反覆爭執，並未依據卷
    內既有訴訟資料或提出新事證，以指摘或表明第一審判決有
    何採證認事、用法或量刑等足以影響判決本旨之不當或違法
    ，要難謂其上訴書狀已經敘述具體理由，揆諸上開規定及說
    明，本件上訴顯無具體理由而不合法定程式，應予駁回，並
    不經言詞辯論為之。
據上論斷，應依刑事訴訟法第三百六十七條前段、第三百七十二
條，判決如主文。
中    華    民    國    98    年    4     月    30    日
                  刑事第二庭審判長法  官  洪光燦
                                  法  官  林恆吉
                                  法  官  宋明蒼
以上正本證明與原本無異。
如不服本判決，應於收受送達後十日內向本院提出上訴書狀，其
未敘述上訴之理由者並得於提起上訴後十日內向本院補提理由書
（均須按他造當事人之人數附繕本）。「切勿逕送上級法院」。
                                  書記官  駱麗君
中    華    民    國    98    年    4     月    30    日


司法院資訊處製作；財團法人民間司法改革基金會備份。
